最高法院民事判決　　　　　　　　　　　　　　　八十七年度台上字第一一六九號
　　上　訴　人　台灣和高實業股份有限公司
　　法定代理人　鎌田稔
　　訴訟代理人　高進福律師
　　被 上訴 人　賴騰蟠
右當事人間請求返還押租金事件，上訴人對於中華民國八十六年九月三十日台灣高等
法院第二審判決（八十六年度上字第四六八號），提起上訴，本院判決如左：
    主  文
原判決廢棄，發回台灣高等法院。
    理  由
本件上訴人主張：伊於民國八十二年二月二十日向被上訴人承租坐落台北縣板橋市○
○路○段二六九號一、二樓及地下室（以下稱系爭房屋），租期五年，每月租金新台
幣（下同）二十三萬元，押租金六十九萬元。嗣伊因業務考量擬提前終止租約，乃於
八十四年二月十七日與被上訴人達成協議，約定於同年三月底終止租賃關係，由伊補
貼一個月租金二十三萬元作為補償，自押租金中扣抵。詎屆期被上訴人故意不接收系
爭房屋，且拒絕返還押租金餘額四十六萬元與伊等情，求為命被上訴人給付伊四十六
萬元及加付法定遲延利息之判決。
被上訴人則以：兩造所訂立之協議書係載明伊同意提前終止租約，而上訴人提前終止
租約未依約於一個月前通知伊，該一個月之期限利益二十三萬元應由上訴人補償。且
上訴人係於八十四年四月十七日始返還系爭房屋，當月租金仍應給付。又上訴人毀損
破壞系爭房屋，未於終止租約時將之回復原狀，經伊委請律師發函催告，上訴人仍置
之不理，而該被毀損部分，經送請台灣省土木技師公會鑑定，其回復原狀之費用為七
十四萬一千四百四十三元，伊亦得主張抵銷云云，資為抗辯。
原審維持第一審所為上訴人敗訴之判決，駁回其上訴，無非以：上訴人承租被上訴人
所有系爭房屋，租期至八十七年二月十九日屆滿，嗣兩造協議提前終止租約，上訴人
已於八十四年四月十七日將系爭房屋返還被上訴人，被上訴人迄未將押租金四十六萬
元返還上訴人等情，為兩造所不爭執，且有租賃契約書、協議書、交還房屋憑證等件
可稽，應認為真實。查兩造於八十四年二月十七日達成協議，同意提前終止租約，有
協議書可按。協議書雖僅載明「今雙方協議甲方（被上訴人）同意乙方（上訴人）提
前解約（終止租約）」，未明自何時起終止，然協議書原載明「自民國八十四年四
月一日起原契約取消作廢」，又證人黃金輝證稱上訴人於協議當日交付支票二紙予被
上訴人抵付二、三月之租金，故上訴人主張兩造於八十四年二月十七日協議於八十四
年三月底終止租約等情，固屬可信。惟按押租金之作用在擔保承租人租金之給付及租
賃債務之履行，兩造所訂租賃契約書第六條、第七條約定上訴人於租期屆滿或中途終
止租約時，應將系爭房屋照原狀返還被上訴人；第九條約定系爭房屋經被上訴人同意
得為必要之裝璜改裝，但應於交還時予以回復原狀。是上訴人主張其將系爭房屋改裝
，均經被上訴人之同意，伊並無將系爭房屋回復原狀之義務云云，自無可採。系爭房
屋牆壁雖由上訴人粉刷油漆，塑膠地板由上訴人舖設，然上訴人裝璜時將一樓上電梯
之樓梯梯階毀損，迄未修補，並將一樓室內隔間拆除打通，且將右側牆壁向外移，又
在一樓另做室內樓梯通往二樓，為做此室內樓梯將部分橫樑切除，在一樓通二樓之樓
梯下面加建廁所，將原一樓通往地下室之鐵蓋移走等情，業經勘驗屬實，有勘驗筆錄
可稽。依租賃契約書上開約定，上訴人就其變更系爭房屋原設計之隔間、加建樓梯、
廁所部分，均有回復原狀之義務。被上訴人主張其請台灣省土木技師公會鑑定，系爭
房屋回復至使用執照圖說之原狀所需費用為七十四萬一千四百四十三元。上訴人就其
金額雖有爭執，而主張不能以其所請求之押租金與之抵銷。然押租金在擔保承租人租
賃債務之履行，於承租人履行其租賃債務前，自不能請求出租人返還押租金。上訴人
既尚未履行其因租賃契約所生將系爭房屋回復原狀之債務，其請求被上訴人返還押租
金四十六萬元及其法定遲延利息，自不應准許等詞，為其判斷之基礎。
查上訴人承租被上訴人所有系爭房屋，嗣兩造協議終止租約，上訴人已將系爭房屋返
還被上訴人，被上訴人迄未將押租金四十六萬元返還上訴人，為原審所認定之事實。
原審固謂押租金乃在擔保承租人租金之給付及租賃債務之履行，於承租人履行其租賃
債務前，承租人不能請求出租人返還。上訴人粉刷油漆系爭房屋之牆壁、變更系爭房
屋原設計之隔間、加建樓梯、廁所、毀損系爭房屋，上訴人負有回復原狀之義務等情
。惟應回復原狀者，如經債權人定相當期限催告後，逾期不為回復時，債權人得以金
錢賠償其損害，民法第二百十四條定有明文。被上訴人既自陳上訴人毀損系爭房屋，
經伊委請律師催告上訴人回復原狀，上訴人置之不理，系爭房屋被毀損回復原狀之費
用經鑑定為七十四萬一千四百四十三元，伊得主張抵銷等情，提出郵局存證信函及台
灣省土木技師公會函、鑑定為證（見一審卷二九、三五、四一至四四頁），而上訴人
對其金額有所爭執，原審自應調查審認被上訴人所得請求抵銷之金額。倘被上訴人所
得抵銷之金額未逾押租金之金額即四十六萬元，差額部分能否謂上訴人不得請求被上
訴人返還，尚非無疑。原審慮未及此，遽為上訴人全部敗訴之判決，尚嫌速斷。上訴
論旨指摘原判決不當，聲明廢棄，非無理由。
據上論結，本件上訴為有理由，依民事訴訟法第四百七十七條第一項、第四百七十八
條第一項，判決如主文。
中      華      民      國    八十七    年      五      月    二十一    日
                              最高法院民事第六庭
                                  審判長法官  吳  正  一
                                        法官  楊  隆  順
                                        法官  陳  淑  敏
                                        法官  黃  義  豐
                                        法官  許  朝  雄
      右正本證明與原本無異
                                              書  記  官
中      華      民      國    八十七    年      六      月      八      日
